最高法院刑事判決　　　　　　一○○年度台上字第一六三八號
上　訴　人　林琦濛
選任辯護人　顏瑞成律師
上列上訴人因妨害性自主等罪案件，不服台灣高等法院中華民國
九十八年八月三十一日第二審判決（九十八年度上訴字第五七八
號，起訴案號：台灣台北地方法院檢察署九十七年度偵字第四二
六二號），提起上訴，本院判決如下：
    主  文
原判決關於強制猥褻部分撤銷，發回台灣高等法院。
其他上訴駁回。
    理  由
一、強制猥褻（即撤銷發回）部分：
本件原判決認定上訴人林琦濛經由「○采養生館」負責人沈○靜
之安排，於民國九十六年八月十六日下午六時三十分許，前往該
館即台北市○○區○○路四段二四五巷三十二弄五十七號一樓，
由被害人Ａ女（姓名年籍資料詳卷）為其按摩，嗣上訴人於同日
晚間九時許，見該館內僅剩被害人與其共處一室，竟基於強制猥
褻之犯意，違反被害人之意願，而動手強抱及強吻被害人，並將
其手伸進被害人衣物內撫摸被害人胸部及下體，而對被害人為強
制猥褻行為得逞，被害人當場拒絕並摑打上訴人耳光，上訴人始
停手著衣離去等情。因而維持第一審關於論處上訴人犯強制猥褻
罪刑之判決，駁回上訴人在第二審關於此部分之上訴，固非無見
。
惟查：(一)、未經參與審理之法官參與判決者，其判決當然違背法
令，刑事訴訟法第三百七十九條第十三款定有明文。第一審於九
十七年十二月四日下午二時二十分踐行審判程序，依審判筆錄記
載，係由審判長法官陳德民、法官楊蕙芬、法官詹慶堂參與審理
（第一審卷第五十五頁）。然其參與第一審判決之法官為審判長
法官陳德民、法官陳芃宇、法官詹慶堂，則未經參與審理之法官
陳芃宇參與判決，第一審判決當然違背法令。乃原審未撤銷第一
審關於此部分之判決，而逕予駁回上訴人在第二審之上訴，自屬
於法有違。(二)、現行刑事訴訟法關於行通常審判程序之案件，為
保障被告之反對詰問權，對證人採交互詰問制度，除依該法第二
百八十八條第二項規定，就當事人於準備程序中不爭執之證人陳
述，得僅以宣讀或告以證言要旨之方式為之外，對於當事人有爭
執之證人，當事人、代理人、辯護人或輔佐人既得聲請傳喚，並
得直接予以詰問，審判長除認其詰問有不當者外，不得限制或禁
止之，此觀同法第一百六十三條第一項、第一百六十六條第一項
、第一百六十七條、第一百七十七條第三項之規定即明。是審理
事實之法院，就被告有爭執且未經詰問之重要證人所為陳述，如
無不能或難以命詰問之情形，自應給予詰問之機會，以確保被告
之反對詰問權，否則，逕以該證人之證言作為判決基礎，即難謂
適法。原判決認定上訴人有前揭犯行，係援引證人沈念靜於檢察
官偵查中相關供述各情（原判決理由欄二、(二)），為其主要論據
之一。然上訴人否認沈念靜相關證述各情係屬事實，而沈念靜雖
於第一審審理中經拘提到案，惟其相關陳述各情未經依法具結，
上訴人亦未在場而無對其為詰問之機會（第一審卷第四十九至五
十三頁）。嗣上訴人於原審審理中一再聲請原審傳喚沈念靜到庭
踐行交互詰問程序（原審卷第二十四頁、第四十三頁），原審亦
認有傳喚沈念靜到庭調查之必要而予以傳喚，而該證人於合法收
受傳票後未遵期到庭（原審卷第三十二頁、第三十六至三十七頁
、第四十頁），並無不能或難以對其為詰問之情形。乃原審未續
予傳喚或強制其到庭，給予上訴人有對其詰問之機會，復未說明
何以未續予傳喚或強制其到庭之理由，逕以其證言為不利於上訴
人認定之依據，致上訴意旨得執上情據以指摘，其所踐行之訴訟
程序難謂於法無違。上訴人上訴意旨指摘原判決關於此部分不當
，尚非全無理由。按第三審法院應以第二審判決所確認之事實為
判決基礎，刑事訴訟法第三百九十四條第一項前段定有明文。原
判決上述之違背法令，影響於事實之確定，本院無可據以為裁判
，應將原判決關於此部分撤銷，發回原審法院更為審判。
二、恐嚇危害安全（即上訴駁回）部分：
本件上訴人林琦濛未聲明為一部上訴，依刑事訴訟法第三百四十
八條第一項規定應視為全部上訴，合先敘明。
按刑事訴訟法第三百七十六條所列各罪之案件，經第二審判決者
，不得上訴於第三審法院，法有明文。本件上訴人另犯恐嚇危害
安全罪部分，原判決認係成立刑法第三百零五條之罪，核屬刑事
訴訟法第三百七十六條第一款之案件，依上開說明，既經第二審
判決，自不得上訴於第三審法院。上訴人竟復對此部分提起上訴
，顯為法所不許，應予駁回。
據上論結，應依刑事訴訟法第三百九十五條前段、第三百九十七
條、第四百零一條，判決如主文。
中    華    民    國  一○○  年    四    月    七    日
                      最高法院刑事第一庭
                          審判長法官  董  明  霈  
                                法官  張  清  埤  
                                法官  張  祺  祥  
                                法官  洪  佳  濱  
                                法官  韓  金  秀  
本件正本證明與原本無異
                                      書  記  官  
中    華    民    國  一○○  年    四    月   十三   日
                                                      K